【裁判字號】    97,審易,1204
【裁判日期】    970917
【裁判案由】    恐嚇取財
【裁判全文】
臺灣高雄地方法院刑事判決            97年度審易字第1204號
公  訴  人  臺灣高雄地方法院檢察署檢察官
被      告  庚○○
            甲  ○
上列被告因恐嚇取財案件，經檢察官提起公訴（97年度偵緝字第
113 號），嗣因被告就被訴事實為有罪之陳述，本院依簡式審判
程序審理，判決如下：
    主  文
庚○○、甲○幫助犯恐嚇取財罪，各處有期徒刑肆月，如易科罰
金，均以新臺幣壹仟元折算壹日。各減刑為有期徒刑貳月，如易
科罰金，以新臺幣壹仟元折算壹日。
    事  實
一、庚○○、甲○係夫妻，均可預見將其所有金融機構帳戶提供
    他人使用，常與財產犯罪所需有密切之關聯，竟分別以縱有
    人利用其等金融帳戶作為恐嚇取財匯款之帳戶，亦不違背本
    意之幫助犯意，庚○○於民國95年10月20日（起訴意旨誤載
    為94年10月5 日），在高雄縣岡山鎮某麥當勞速食店前，將
    其設立之合作金庫商業銀行北岡山分行（下稱合作金庫北岡
    山分行）帳戶（帳號：0000000000000 號）之存摺、印章、
    金融卡及提款密碼，以新台幣（下同）3,000 元之代價，出
    售予真實姓名年籍不詳之成年男子使用。另甲○亦於同時地
    ，將其於當日開立之合作金庫北岡山分行帳戶（帳號：
    0000000000000 號）之存摺、金融卡及提款密碼，以2,000
    元之代價，出售予真實姓名年籍不詳之成年男子，均再轉售
    予黃哲熙、林麗娟（後2 人業經臺灣桃園地方法院檢察署檢
    察官提起公訴）所組成之擄車勒贖犯罪集團使用。嗣黃哲熙
    、林麗娟即共同基於為自己不法所有之犯意聯絡，由黃哲熙
    竊取如附表一、二所示辛○○等人使用之車輛，再撥打電話
    予辛○○等人恫稱需交付贖款，否則無法取回車輛，致辛○○等人心生畏懼，而分別依指示匯款至庚○○、甲○所有上
    開帳戶內（被害人姓名、犯罪手段、匯款時間、金額詳如附
    表一、二），再由林麗娟持金融卡提領匯入之款項。嗣為警
    於96年1 月11日破獲黃哲熙、林麗娟所組成之擄車勒贖集團
    ，始循線查悉上情。
    理  由
一、本件被告庚○○、甲○所犯刑法恐嚇取財罪，為死刑、無期
    徒刑、最輕本刑為3 年以上有期徒刑以外之罪，其於準備程
    序進行中，就被訴事實為有罪之陳述，經本院告知簡式審判
    程序之旨，並聽取檢察官及被告之意見後，裁定進行簡式審
    判程序。
二、被告庚○○、甲○2 人分別設立合作金庫北岡山分行帳號
    0000000000000 、0000000000000 號之帳戶後，於95年10月
    20日，在高雄縣岡山鎮某麥當勞速食店前交付與姓名年籍不
    詳之成年男子使用；又黃哲熙、林麗娟所組成之擄車勒贖集
    團分別竊得辛○○等被害人之汽車後，撥打電話恐嚇需交付
    金錢，否則無法取回車輛等情，致辛○○等被害人恐無法取
    回車輛而心生畏懼，分別於匯款至黃哲熙、林麗娟轉買得之
    被告庚○○合作金庫北岡山分行0000000000000 號帳戶、被
    告甲○合作金庫北岡山分行0000000000000 號帳戶內（被害
    人、被竊時間及手段、匯款交付金款、匯款時間詳如附表一
    、二所示）等情，業據被告庚○○、甲○於本院審理中坦承
    不諱，並有另案之被告黃哲熙、林麗娟及附表一、二辛○○
    等被害人於警詢證述綦詳，且有匯款明細及合作金庫北岡山
    分行96年1 月18日合金北岡字第0960000015號函附被告2 人
    上開帳戶之交易明細各1 份、內政部警政署刑事警察局蒐證
    畫面拾貳張、內政部警政署國道公路警察局刑事警察隊搜索
    筆錄、扣押筆錄（受執行人：黃哲熙）暨內政部警政署國道
    公路警察局刑事警察隊扣押物品目錄表、國道公路警察局刑
    事警察隊搜索筆錄、扣押筆錄（受執行人：林麗娟）暨內政
    部警政署國道公路警察局刑事警察隊扣押物品目錄表在卷可
    查（警一卷第17～33頁、偵緝卷第47至108 頁、本院卷第23
    頁），上開事實，應堪認定。
三、又金融帳戶存摺、提款卡及密碼攸關存戶個人財產權益之保
    障，專有性甚高，並非一般自由流通使用之物，縱需交他人
    使用，亦必基於信賴關係或特殊事由，自不可能隨意交予他
    人任意使用，況不肖之徒為掩飾不法行徑，避免執法人員之
    追究處罰，經常利用他人帳戶作為行騙財物、恐嚇取財等犯
    罪工具之類型層出不窮，該等犯罪多係利用他人之帳戶以取
    得財物，並躲避警方追查，藉以掩蓋犯罪行為之情形，業經
    新聞及電視等大眾傳播系統多所報導，政府亦宣導民眾注意
    防範，則一般人本於生活經驗及認識，在客觀上可預見提供
    銀行帳戶供他人使用之行徑，與利用進行恐嚇取財財產性犯
    罪之工具有密切關聯，而被告2 人為身心健全、智識程度為
    一般程度之成年人，並非年幼無知或與社會隔絕之人，依其
    智識能力及社會生活經驗，既已自承有申請銀行帳戶事實，
    卻以2,000 ～3,000 元代價交付他人，進而遭作為恐嚇取財
    匯款工具使用，其對將有可能會被作為實行財產犯罪之工具
    一事應有所預見，仍不違背本意，任由他人利用，自有幫助
    他人犯恐嚇取財罪之犯意甚明。從而，本案事證明確，被告
    2 人犯行洵堪認定，應依法論科。
四、按刑法上之幫助犯，係對於犯罪與正犯有共同之認識，而以
    幫助之意思，對於正犯資以助力，而未參與實施犯罪之行為
    者而言（最高法院75 年 度台上字第1509號、88年度台上字
    第1270號判決亦同此意旨）。是以，如未參與實施犯罪構成
    要件之行為，且係出於幫助之意思提供助力，即屬幫助犯，
    而非共同正犯。本件被告2 人僅係提供銀行帳戶存摺、提款
    卡暨印章、密碼，並未實際參與恐嚇取財過程，是渠等所為
    僅屬幫助該不詳人士恐嚇取財犯罪之遂行，故核被告2 人所
    為，均係犯刑法第30條第1 項、第346 條第1 項幫助恐嚇取
    財既遂罪。被告2 人幫助他人犯恐嚇取財罪，為從犯，應依
    刑法第30條第2 項之規定，依正犯之刑減輕之。至被告2 人
    雖幫助該年籍姓名不詳之人多次實施恐嚇取財犯行，進而侵
    害他人財產法益，惟因僅有一次幫助行為，為想像競合犯，
    均依刑法第55條之規定，從一重處斷。又被害人巳○○係於
    附表一編號3 之時間匯款至被告庚○○合作金庫北岡山分行
    0000000000000 號帳戶內，並非匯入被告甲○合作金庫北岡
    山分行0000000000000 號帳戶內，有合作金庫北岡山分行96
    年1 月18日合金北岡字第0960000015號函附被告2 人上開帳
    戶之交易明細各1 份及被害人巳○○銀行存摺影本在卷可參
    （偵緝卷第98～108 頁、本院卷第23頁），是起訴意旨雖未
    論及被害人巳○○因遭恐嚇而匯入款項至被告庚○○所提供
    之上開帳戶內，惟此部分與前開起訴部分有想像競合犯裁判
    上一罪關係，為起訴效力所及，本院自應併予審理。
五、爰審酌被告2 人所為已影響社會正常交易安全，增加被害人
    尋求救濟之困難，並使犯罪之追查趨於複雜，危害社會情節
    甚鉅，被害人分別受有如附表一、二之金額之損害，惟渠等
    犯後坦承犯行，態度尚可，被告庚○○並無前科，有臺灣高
    等法院被告前案紀錄表在卷可稽，渠等出賣帳戶所獲得之金
    額非鉅等一切情狀，分別量處如主文所示之刑。又被告2 人
    上開犯罪時間均在96年4 月24日以前，且前經檢察官於96年
    12月18日發佈通緝，係於96年7 月16日之後，故仍合於減刑
    條件，爰依中華民國96年罪犯減刑條例第2 條第1 項第3 款
    、第7 條規定，均減為如主文所示之刑，並審酌渠等犯罪情
    節及家境，分別諭知易科罰金之折算標準。
六、不另為無罪之諭知：
（一）起訴意旨雖以：被告甲○販賣上開合作金庫北岡山分行
      0000000000000 號帳戶與姓名年籍不詳之成年男子後，經
      轉賣黃哲熙、林麗娟所組成之擄車勒贖犯罪集團使用。嗣
      黃哲熙、林麗娟即共同基於為自己不法所有之犯意聯絡，
      由黃哲熙竊取巳○○所使用之車輛，再撥打電話恫稱需交
      付贖款，否則無法取回車輛，致巳○○心生畏懼，而依指
      示匯款至甲○所有上開帳戶內，因認被告甲○此部分亦涉
      犯刑法第30條第1 項、第346 條第1 項幫助恐嚇取財罪嫌
      等語。
（二）然查，被害人巳○○遭恐嚇匯款之帳戶，為被告庚○○上
      開合作金庫北岡山分行0000000000000 號帳戶，業如前述
      ，是被害人巳○○於警詢陳述係將恐嚇款項匯入被告甲○
      合作金庫北岡山分行0000000000000 號帳戶，顯與事實不
      符，尚難採信。又被告甲○所提供之上開銀行帳戶，既非
      被害人巳○○遭恐嚇所匯入之帳戶，即難認其有何幫助恐
      嚇取財犯行，本應為無罪之諭知，惟此部分依原起訴書所
      載，與被告甲○所涉之上開事實，經本件判決有罪之犯罪
      事實，有裁判上一罪之關係，爰不另為無罪之諭知，附此
      敘明。
據上論斷，應依刑事訴訟法第273 之1 第1 項、第299 條第1 項
前段，刑法第346 條第1 項、第30條、第55條、第41條第1 項前
段，刑法施行法第1 條之1 ，中華民國96年罪犯減刑條例第2 條
第1 項第3 款、第4條、第7 條，判決如主文。
本案經檢察官午○○到庭執行職務。
中    華    民    國    97    年    9     月    17    日
                  刑事第七庭    法  官  梁淑美
以上正本證明與原本無異。
如不服本判決應於收受本判決後10日內向本院提出上訴書狀，並
應敘述具體理由，如未敘述上訴理由者，應於上訴期間屆滿後20
日內補提理由書狀於本院（均須按他造當事人之人數附繕本）「
切勿逕送上級法院」。
中    華    民    國    97    年    9     月    17    日
                                書記官  林豐富
附錄本案論罪科刑法條：
中華民國刑法第346條
（單純恐嚇罪）
意圖為自己或第三人不法之所有，以恐嚇使人將本人或第三人之
物交付者，處6 月以上5 年以下有期徒刑，得併科1 千元以下罰
金。
以前項方法得財產上不法之利益，或使第三人得之者，亦同。
前二項之未遂犯罰之。
附表一
  ┌──┬────┬─────────────┬──────┬────┐
  │編號│被害人  │犯罪手段                  │匯款時間    │匯款金額│
  ├──┼────┼─────────────┼──────┼────┤
  │ 1  │辛○○  │黃哲熙於95年10月14日竊得張│95年10月17日│3萬元   │
  │    │        │峻煒使用之車牌號碼DV-2271 │            │        │
  │    │        │號自小客車後，於同日15時許│            │        │
  │    │        │，打電話向辛○○表示需匯款│            │        │
  │    │        │3 萬元才能取回車輛，致張峻│            │        │
  │    │        │煒心生畏懼，於同年月17日依│            │        │
  │    │        │指示匯款至庚○○上開帳戶  │            │        │
  ├──┼────┼─────────────┼──────┼────┤
  │ 2  │壬○○  │黃哲熙於95年11月10日竊得陳│95年11月10日│3萬元   │
  │    │        │卿添使用之車牌號碼6N-5139 │            │        │
  │    │        │號自小客車後，於同日13時許│            │        │
  │    │        │，打電話向壬○○表示需匯款│            │        │
  │    │        │3 萬元才能取回車輛，致陳卿│            │        │
  │    │        │添心生畏懼，於同日依指示匯│            │        │
  │    │        │款至庚○○上開帳戶        │            │        │
  ├──┼────┼─────────────┼──────┼────┤
  │ 3  │巳○○  │黃哲熙於95年11月30日竊得閻│95年12月1日 │3萬元   │
  │    │        │啟偉使用之車牌號碼7607-HG │            │        │
  │    │        │號自小客車後，於同日19時許│            │        │
  │    │        │，打電話向巳○○表示需匯款│            │        │
  │    │        │3 萬元才能取回車輛，致閻啟│            │        │
  │    │        │偉心生畏懼，於隔日依指示匯│            │        │
  │    │        │款至庚○○上開帳戶        │            │        │
  ├──┼────┼─────────────┼──────┼────┤
  │ 4  │卯○○  │黃哲熙於95年12月8日竊得鄭 │95年12月11日│第1 次：│
  │    │        │文樹使用之車牌號碼5T-7591 │            │2 萬元第│
  │    │        │號自小客車後，於同日15時許│            │2 次：2 │
  │    │        │，打電話向卯○○表示需匯款│            │萬元    │
  │    │        │4 萬元才能取回車輛，致鄭文│            │        │
  │    │        │樹心生畏懼，於同年月11日依│            │        │
  │    │        │指示分2 次匯款至庚○○上開│            │        │
  │    │        │帳戶                      │            │        │
  ├──┼────┼─────────────┼──────┼────┤
  │ 5  │癸○○  │黃哲熙於95年12月11日竊得曾│95年12月13日│3萬元   │
  │    │        │均凱使用之車牌號碼3H-3997 │            │        │
  │    │        │號自小客車後，於同日17時許│            │        │
  │    │        │，打電話向癸○○表示需匯款│            │        │
  │    │        │3 萬元才能取回車輛，致曾均│            │        │
  │    │        │凱心生畏懼，於同年月13日依│            │        │
  │    │        │指示匯款至庚○○上開帳戶  │            │        │
  ├──┼────┼─────────────┼──────┼────┤
  │ 6  │寅○○  │黃哲熙於95年12月16日竊得劉│95年12月17日│2萬元   │
  │    │        │安康使用之車牌號碼7D-1016 │            │        │
  │    │        │號自小客車後，於同日12時許│            │        │
  │    │        │，打電話向寅○○表示需匯款│            │        │
  │    │        │2 萬元才能取回車輛，致劉安│            │        │
  │    │        │康心生畏懼，於隔日依指示匯│            │        │
  │    │        │款至庚○○上開帳戶        │            │        │
  ├──┼────┼─────────────┼──────┼────┤
  │ 7  │乙○○  │黃哲熙於95年12月24日竊得余│95年12月25日│3萬元   │
  │    │        │成錡使用之車牌號碼0219-ED │            │        │
  │    │        │號自小客車後，於同日16時許│            │        │
  │    │        │，打電話向乙○○表示需匯款│            │        │
  │    │        │3 萬元才能取回車輛，致余成│            │        │
  │    │        │錡心生畏懼，於隔日依指示匯│            │        │
  │    │        │款至庚○○上開帳戶        │            │        │
  └──┴────┴─────────────┴──────┴────┘
附表二
  ┌──┬────┬─────────────┬──────┬────┐
  │編號│被害人  │犯罪手段                  │匯款時間    │匯款金額│
  ├──┼────┼─────────────┼──────┼────┤
  │ 1  │己○○  │黃哲熙於95年10月29日竊得徐│95年10月29日│3萬元   │
  │    │        │榕秋使用之車牌號碼0399-DZ │            │        │
  │    │        │號自小客車後，於同日14時許│            │        │
  │    │        │，打電話向己○○表示需匯款│            │        │
  │    │        │3萬 元，致己○○心生畏懼，│            │        │
  │    │        │於同日依指示匯款至甲○上開│            │        │
  │    │        │帳戶                      │            │        │
  ├──┼────┼─────────────┼──────┼────┤
  │ 2  │丑○○  │黃哲熙於95年11月6日竊得葉 │95年11月7日 │3萬元   │
  │    │        │懿慧使用之車牌號碼0670-GH │            │        │
  │    │        │號自小客車後，於同日15時許│            │        │
  │    │        │，打電話向丑○○表示需匯款│            │        │
  │    │        │3 萬元才能取回車輛，致葉懿│            │        │
  │    │        │慧心生畏懼，於同日依指示匯│            │        │
  │    │        │款至甲○上開帳戶          │            │        │
  ├──┼────┼─────────────┼──────┼────┤
  │ 3  │辰○○  │黃哲熙於95年11月8日竊得鄭 │95年11月9日 │3萬元   │
  │    │        │正隆使用之車牌號碼5L-6101 │            │        │
  │    │        │號自小客車後，於隔日9時許 │            │        │
  │    │        │，打電話向辰○○表示需匯款│            │        │
  │    │        │3 萬元才能取回車輛，致鄭正│            │        │
  │    │        │隆心生畏懼，於同日依指示匯│            │        │
  │    │        │款至甲○上開帳戶          │            │        │
  ├──┼────┼─────────────┼──────┼────┤
  │ 4  │子○○  │黃哲熙於95年11月18日竊得黃│95年11月19日│第1 次：│
  │    │        │建榮使用之車牌號碼1675-EA │            │2 萬元第│
  │    │        │號自小客車後，於同日17時許│            │2 次：2 │
  │    │        │，打電話向子○○表示需匯款│            │萬元    │
  │    │        │4 萬元致子○○心生畏懼，於│            │        │
  │    │        │隔日依指示分2 次匯款至甲○│            │        │
  │    │        │上開帳戶                  │            │        │
  ├──┼────┼─────────────┼──────┼────┤
  │ 5  │丙○○  │黃哲熙於95年11月22日竊得宋│95年11月23日│第1 次：│
  │    │        │明聰使用之車牌號碼3E-5980 │            │3 萬元第│
  │    │        │號自小客車後，於隔日9時許 │            │2 次：1 │
  │    │        │，打電話向丙○○表示需匯款│            │萬元    │
  │    │        │4 萬元才能取回車輛，致宋明│            │        │
  │    │        │聰心生畏懼，於當日依指示分│            │        │
  │    │        │2 次匯款至甲○上開帳戶    │            │        │
  ├──┼────┼─────────────┼──────┼────┤
  │ 6  │丁○○  │黃哲熙於95年12月6日竊得林 │95年12月15日│第1 次：│
  │    │        │苡汶使用之車牌號碼7V-5991 │            │1 萬元第│
  │    │        │號自小客車後，於同日14時許│            │2 次：2 │
  │    │        │，打電話向丁○○表示需匯款│            │萬元    │
  │    │        │3 萬元才能取回車輛，致林苡│            │        │
  │    │        │汶心生畏懼，於同年月15日依│            │        │
  │    │        │指示分2 次匯款至甲○上開帳│            │        │
  │    │        │戶                        │            │        │
  ├──┼────┼─────────────┼──────┼────┤
  │ 7  │戊○○  │黃哲熙於96年1月9日竊得洪金│96年1月9日  │40050元 │
  │    │        │德使用之車牌號碼1498-FE號 │            │        │
  │    │        │自小客車後，於同日10時許，│            │        │
  │    │        │打電話向戊○○表示需匯款4 │            │        │
  │    │        │萬元才能取回車輛，致戊○○│            │        │
  │    │        │心生畏懼，於同日依指示匯款│            │        │
  │    │        │至甲○上開帳戶            │            │        │
  └──┴────┴─────────────┴──────┴────┘


司法院資訊處製作；財團法人民間司法改革基金會備份。
